【裁判字號】    94,上易,105
【裁判日期】    950418
【裁判案由】    給付工程款
【裁判全文】
臺灣高等法院臺南分院民事判決  94年度上易字第105號
上  訴  人
即  原  告  陳美慧即聯昇不銹鋼金屬工程
訴訟代理人  林伯祥  律師
上  訴  人
即  被  告  私立亨特利健康花園山莊養護中心
法定代理人  丁○○
訴訟代理人  林國明  律師
            乙○○
被上訴人
即  被  告  丙○○
兼上列一人
訴訟代理人  乙○○  住同上
上列當事人間請求給付工程款事件，上訴人陳美慧、私立亨特利
健康花園山莊養護中心對於中華民國九十四年四月十四日臺灣臺
南地方法院第一審判決（九十二年度訴字第九六六號）分別提起
上訴，經本院於九十五年四月四日言詞辯論終結後，判決如下：
      主      文
上訴均駁回。
第二審訴訟費用由上訴人各自負擔。
      事  實  及  理  由
一、上訴人陳美慧主張：上訴人私立亨特利健康花園山莊養護中
    心（下稱亨特利養護中心），及被上訴人乙○○、丙○○三
    人與訴外人陳緯穎（原名陳進財）於民國九十年三月間，共
    同委託伊在屏東縣內埔鄉○○村○○路四一一之三號，興建
    鋼構鐵皮屋一棟，約定工程款按實作數量計算；嗣被上訴人
    於九十一年一月十一日，委由陳緯穎、劉官仁與伊之員工庚
    ○○會算確認工程款金額為新台幣（下同）一百四十六萬二
    千三百七十五元，並交付如原判決附表所示本票三紙，及面
    額四萬八千元之支票一紙予庚○○收執，詎其後除面額四萬
    八千元之支票兌現外，其餘三紙本票均未兌現，尚欠伊工程
    款一百四十一萬四千三百七十五元；本件縱認系爭工程之定
    作人為私立慈雲老人養護中心（下稱慈雲養護中心），惟其
    後慈雲養護中心更名為亨特利養護中心，負責人並同時變更
    為丁○○，然其法律上人格仍為同一，上訴人亨特利養護中
    心仍應繼受系爭工程債務；至被上訴人丙○○、乙○○係本
    件工程之共同定作人，自應同負給付工程款之責；再縱認系
    爭工程之定作人係陳幹興、劉官仁二人，其後亦已由上訴人
    亨特利養護中心之合夥團體承擔工程債務；至於被上訴人丙
    ○○雖為丁○○之隱名合夥人，然丙○○已有對外參與合夥
    事務執行之表示，應與出名合夥人丁○○同負連帶清償責任
    ；另被上訴人乙○○縱非系爭工程之定作人，惟其於原審表
    明願支付上訴人實際工程款，而有承擔系爭工程款債務之意
    ，即有給付系爭工程款義務；原審判命上訴人亨特利養護中
    心給付伊上開工程款及法定遲延利息雖無不合，惟另駁回伊
    對於被上訴人丙○○、乙○○連帶給付之請求部分，即有未
    合；爰本於承攬、債務承擔、合夥之法律關係為請求，並聲
    明：(一)原判決不利部分廢棄。(二)上開廢棄部分，被上訴人丙
    ○○、乙○○應與上訴人亨特利養護中心連帶給付一百四十
    一萬四千三百七十五元，及自九十二年四月四日起至清償日
    止，按年息百分之五計算之利息等語。
二、上訴人亨特利養護中心則以：慈雲養護中心與亨特利養護中
    心係屬各自獨立之合夥團體，系爭工程契約訂立時之定作人
    係訴外人陳幹興、劉官仁，渠並非定作人；上開支票及本票
    均非渠所簽發，亦未在其上簽名或蓋章，渠復未委託訴外人
    陳緯穎與上訴人陳美慧確認工程款金額；渠既非系爭工程之
    定作人，亦未承擔系爭工程之債務，上訴人陳美慧向渠請求
    給付工程款，自屬無據。且系爭工程尚未完工，訴外人劉官
    仁、陳幹興、邱惠卿以前所欠，而由劉官仁開具支票交付上
    訴人陳美慧之二十二萬元款項，既非系爭工程款，上訴人陳
    美慧將上開二十二萬元算入系爭工程款內亦非合理；原審判
    命渠應給付上訴人陳美慧一百四十一萬四千三百七十五元，
    及自九十二年四月四日起至清償日止，按年息百分之五計算
    之利息，即有未合等情詞，資為抗辯；並聲明：(一)原判決不
    利部分廢棄。(二)上開廢棄部分，上訴人陳美慧在第一審之訴
    及假執行之聲請均駁回。(三)第一、二審訴訟費用由上訴人陳
    美慧負擔。
三、被上訴人丙○○、乙○○則以：系爭工程之定作人為訴外人
    陳幹興、劉官仁、陳緯穎，且訴外人陳緯穎始為私立亨特利
    健康花園山莊養護中心之實際負責人，渠等既非系爭工程之
    定作人，復非亨特利養護中心之合夥人，亦未承擔債務，更
    未參與合夥事務之執行，自不負給付系爭工程款之責等情詞
    ，資為抗辯，並聲明：上訴駁回。
四、兩造不爭執之事實：
（一）坐落屏東縣內埔鄉○○段三一五、三一五之一、三一六、
      三一六之一地號及同鄉○○○段八０之五、八０之六、八
      一之二、八一之三、八一之四、八一之五、八一之六、八
      一之七等十二筆地號土地原為訴外人陳幹興、邱炎輝、邱
      惠卿所有；八十八年五月間訴外人陳幹興在上開土地上籌
      設慈雲養護中心，於九十年六月十二日完成設立許可登記
      ，並由陳幹興擔任慈雲養護中心之負責人；嗣於九十年六
      月十八日由陳幹興聲請更名為亨特利養護中心，並以股東
      改組為由，同時聲請變更負責人為丁○○，經屏東縣政府
      以九十年六月二十二日屏府社工字第九九一九七號函同意
      變更在案。
（二）慈雲養護中心所在地，即上開老埤段三一五等十二筆地號
      土地，於九十年二月六日由訴外人陳幹興、邱炎輝、邱惠
      卿與訴外人陳緯穎訂立土地買賣契約書，並由訴外人陳緯
      穎指定以被上訴人丙○○為土地移轉登記名義人，嗣於九
      十年三月、四月、五月間陸續辦理土地所有權移轉登記在
      被上訴人丙○○名下。
（三）上訴人陳美慧於九十年三月間承攬上開慈雲養護中心所在
      之系爭鋼構鐵皮屋興建工程，約定工程款按實作數量計算
      並分期支付，第一期主結構完成即九十年五月十五日，定
      作人應給付五十萬零四千九百二十五元，第二期房屋鋼構
      完成即九十年七月三十一日，定作人應給付七十七萬四千
      九百五十元，第三期全部工程完成結清餘款。
（四）訴外人陳緯穎、劉官仁與上訴人陳美慧之工程人員庚○○
      ，於九十一年一月十一日依系爭鐵皮屋完成施工進度，確
      認工程款金額為一百四十六萬二千三百七十五元；為清償
      工程款，而由訴外人陳緯穎於同日交付面額四萬八千元之
      支票一紙，及如原判決附表所示，由陳緯穎簽發、劉官仁
      背書，面額合計共一百四十一萬四千三百七十五元之本票
      三紙，交付庚○○收持，其後除面額四萬八千元之支票已
      兌現外，其餘三紙本票則未兌現，上開工程款尚有一百四
      十一萬四千三百七十五元未清償。
（五）慈雲養護中心與亨特利養護中心均係合夥組織，慈雲養護
      中心合夥之合夥人為陳幹興、劉官仁、邱炎輝、邱惠卿，
      執行合夥事務之合夥人為陳幹興；亨特利養護中心合夥之
      合夥人為陳緯穎、丁○○、己○○、戊○○、甲○○、辛
      ○○等六人，執行合夥事務之合夥人為丁○○。
（六）上開各情，(1)（第一項事實）有被上訴人乙○○於原審提
      出而為兩造所不爭之私立正覺山莊佛教村區簡介、慈雲養
      護中心設立許可證書、屏東縣政府函（原審卷一六八頁
      至一七六頁），併屏東縣政府於九十四年三月三十一日，
      以屏府社工字第０九四００五四九六一號函檢送內附慈雲
      養護中心立案、組織情形、變更負責人過程函附卷（原審
      卷一六二頁至一六四頁），及本院依職權函調慈雲養護
      中心立案、更名、變更負責人之相關資料清冊在卷（本審
      卷一０一頁至一一二頁，資料清冊外放）可佐；(2)（第二
      項事實）有上訴人陳美慧提出而為對造所不爭之土地買賣
      契約書、土地登記謄本為證（屏東地院九十二年度訴字第
      二一九號民事卷十五頁至二四頁），並經證人即代書林長
      貴於原審審理時到庭證述明確（原審卷六三頁至六五頁
      ）；(3)（第三項事實）有訴外人陳緯穎於原審提出之「聯
      昇不銹鋼金屬工程」請款單影本（原審卷七一頁至七四
      頁）；(4)（第四項事實）有上訴人陳美慧提出之亨特利養
      護中心支票簽收單（附支票一紙）、訴外人陳緯穎簽發如
      原判決附表所示本票三紙（均影本）在卷（屏東地院九十
      二年度訴字第二一九號民事卷十三頁至十四頁反面）；(5)
      （第五項事實）有訴外人己○○於九十四年四月十五日之
      「證言狀」在卷（原審卷一九０頁至一九二頁）可參；
      且為兩造於原審所不爭（原審卷一六七頁至一六九頁、
      一七六頁至一七七頁），均堪信實。
五、本件上訴人陳美慧主張：上訴人亨特利養護中心、被上訴人
    丙○○、乙○○為系爭工程之定作人，縱認本件工程定作人
    為慈雲養護中心，其後慈雲養護中心既更名為亨特利養護中
    心，其法律上人格仍為同一，亨特利養護中心仍應繼受系爭
    工程債務；若認兩者之法律上人格並非同一，亨特利養護中
    心亦已承擔系爭工程債務，且丙○○係丁○○之隱名合夥人
    ，並參與合夥事務之執行，應同負合夥人之責，另乙○○於
    原審具狀承擔系爭工程債務，均應連帶負給付系爭工程款之
    責等語，則為上訴人亨特利養護中心及被上訴人丙○○、乙
    ○○否認，並以上情置辯；是系爭工程承攬契約之定作人為
    何人？上訴人亨特利養護中心、被上訴人丙○○、乙○○應
    否連帶負給付系爭工程款之責？厥為本件訴訟首應審究之爭
    點。
六、按稱承攬者，謂當事人約定，一方為他方完成一定之工作，
    他方俟工作完成，給付報酬之契約，民法第四百九十條第一
    項定有明文。查：
（一）系爭承攬工程之標的物─鋼構鐵皮屋，係由上訴人陳美慧
      於九十年三月間承攬施作，工程地點位於上開慈雲養護中
      心所在地內，亦即坐落於上開屏東縣內埔鄉○○段三一五
      等十二筆地號土地上。又訴外人陳幹興於八十八年五月間
      ，在上開十二筆地號土地上籌設慈雲養護中心，於九十年
      六月十二日完成設立許可登記，並由陳幹興擔任慈雲養護
      中心之負責人；嗣於九十年六月十八日由陳幹興聲請更名
      為亨特利養護中心，且以股東改組為由，同時聲請變更負
      責人為丁○○，並經屏東縣政府核准在案。又慈雲養護中
      心係合夥組織，其合夥人為陳幹興、劉官仁、邱炎輝、邱
      惠卿，並由陳幹興為執行合夥事務之合夥人等情，為兩造
      所不爭，已如上述，堪認兩造不爭執之系爭承攬工程於九
      十年三月間口頭訂立時，係在訴外人陳幹興籌設慈雲養護
      中心期間內，且尚未經屏東縣政府核准立案登記之時者至
      明。
（二）再證人劉官仁於原審證稱：系爭工程是伊叫上訴人陳美慧
      方面（由員工庚○○出面接洽）施作，當初系爭工程是做
      到地基部分，之後就讓乙○○接手等語（原審卷二三六
      頁、二三七頁）；證人陳幹興亦證稱：我當初與劉官仁原
      本要經營安養院，後來轉手給乙○○，是乙○○和我們談
      土地買賣，後續工程部分乙○○有請我們找一些廠商，上
      訴人陳美慧方面原先是我們找來作地基，後來因為整個安
      養院包括土地部分轉手給乙○○，所以上訴人陳美慧方面
      要施作後續工程部分，就由乙○○接手與上訴人陳美慧方
      面去談等語（原審卷二三七頁）；即上訴人陳美慧之員
      工庚○○於原審亦陳稱：當初乙○○和我談的時候，（說
      ）之前劉官仁、陳幹興所積欠的二十多萬元，他們會吸收
      負責清償等語（原審卷二三八頁）。
（三）此外證人即承辦安養中心所在土地買賣之代書林長貴則證
      稱：安養中心興建鐵皮屋及其他的水泥工程，我知道的是
      陳幹興、劉官仁發包的，因為打契約書時，我有聽到劉官
      仁、陳幹興跟陳緯穎講，由他們二人義務協助發包興建安
      養中心的建物、水泥工程及整理環境等工程等語（原審
      卷六五頁）；另證人即安養中心志工甲○○則證稱：我是
      在九十年的九月中旬起在該養護中心當志工，安養中心一
      直都是劉官仁負責內部的業務，外部的事情則由陳幹興在
      處理，系爭鋼構鐵皮屋工程是劉官仁及陳緯穎發包委託興
      建，負責處理的人就是庚○○，來安養中心都是找劉官仁
      及陳緯穎處理等語（原審卷六六頁）。
（四）綜上各情，上揭證人就系爭承攬契約訂立之初，實際接洽
      之人為陳幹興、劉官仁，及上訴人陳美慧之員工庚○○等
      人乙情，所供情節互核大致相符，均堪信採；具見系爭工
      程契約訂立時，實係由訴外人劉官仁及陳幹興於九十年三
      月間，與上訴人陳美慧之員工庚○○以口頭約定而成立，
      並以興建系爭鋼構鐵皮屋為工作之完成者，應堪肯認；參
      以慈雲養護中心係合夥組織，陳幹興係其執行合夥事務之
      合夥人，並自八十八年五月間開始籌設，迄至九十年六月
      十二日方才完成設立許可登記乙情，已如上述，核與證人
      甲○○證述：安養中心外部的事情由陳幹興處理者相符，
      其就此所為之證詞同堪信採，則綜合系爭承攬工程之口頭
      契約成立時，既係由陳幹興與上訴人陳美慧之員工庚○○
      接洽訂立，且在慈雲養護中心籌設期間內，陳幹興並有代
      表慈雲養護中心合夥執行合夥事務之權限，承攬工程所施
      作之標的物復為慈雲養護中心內之鋼構鐵皮屋各情以觀，
      堪信系爭承攬工程契約之雙方當事人，一方為陳幹興所代
      表之慈雲養護中心合夥，一方為庚○○所代表之上訴人陳
      美慧，慈雲養護中心係定作人，上訴人陳美慧為承攬人，
      工作標的物為鋼構鐵皮屋一棟，並按實作數量計算，分期
      支付工程款之報酬，雙方當事人對於上開契約標的之要素
      意思表示一致，系爭承攬契約因之成立、生效。
七、再按合夥解散原因，觀諸民法第六百九十二條規定，雖因合
    夥存續期限屆滿、合夥人全體同意解散、合夥之目的事業已
    完成或不能完成者而有不同，惟合夥有民法第六百九十二條
    規定之解散原因後，尚須經清算程序，合夥關係始歸消滅（
    最高法院八十六年度台上字第五五三號判決要旨參照）；本
    件亨特利養護中心、慈雲養護中心均係合夥組織，合夥人雖
    各自不同乙情，為兩造所不爭，已如上述，然慈雲養護中心
    係陳幹興於八十八年五月間開始籌設，迄至九十年六月十二
    日完成設立許可登記，並由陳幹興擔任慈雲養護中心之負責
    人，其後陳幹興另於九十年六月十八日，聲請將慈雲養護中
    心更名為亨特利養護中心，且以股東改組為由，同時聲請變
    更負責人為丁○○，並經屏東縣政府以九十年六月二十二日
    屏府社工字第九九一九七號函同意變更在案乙情，有上開內
    附慈雲養護中心立案、組織情形、變更負責人過程函之屏東
    縣政府於九十四年三月三十一日屏府社工字第０九四００五
    四九六一號函在卷可按（原審卷一六二頁至一六四頁），
    觀諸上開由陳幹興具名，慈雲養護中心九十年六月十八日九
    十慈雲字第一號函之聲請更名及變更負責人過程函（原審
    卷一六三頁），其內文係載：「主旨：本中心擬更改機構名
    稱及負責人姓名，請鈞府備查，請鑑核。說明：一、本中心
    依鈞府九十年六月十二日屏府社工字第九三二八九號函發設
    立許可在案。今欲變更機構名稱：私立亨特利健康花園山莊
    養護中心。二、本中心原負責人陳幹興因股東改組，擬變更
    新負責人為丁○○。三、檢附相關資料」等語，是依上開聲
    請更名及變更負責人姓名函文所示，慈雲養護中心僅係聲請
    變更機構名稱，復因股東改組而變更負責人，至於原從事養
    護中心之目的事業、合夥內部人員、財產、聯絡辦公處所等
    關係合夥同一性之事項，則未見有何變更情形，是合夥名稱
    雖由慈雲養護中心更名為亨特利養護中心，仍不影響其為非
    法人團體之同一性。又合夥在解散清算前，原合夥人將因合
    夥人之退夥或因他人加入為合夥人而變異原合夥人，惟仍不
    影響合夥之同一性；本件慈雲養護中心與亨特利養護中心雖
    有不同之名稱，且執行合夥事業之合夥人不同，惟合夥團體
    既未經解散、清算程序，難認已消滅而不存在。本件合夥團
    體由慈雲養護中心更名為亨特利養護中心，合夥人雖嗣已因
    退夥及入夥而變更，惟原合夥之同一性則一，上訴人亨特利
    養護中心抗辯與慈雲養護中心分屬不同之合夥云云，要無足
    採。基上，慈雲養護中心與上訴人陳美慧就系爭工程成立之
    系爭承攬契約，僅契約定作人自九十年六月十八日更名為亨
    特利養護中心，原契約性質及內容則仍維持不變乙節，亦堪
    肯認。
八、上訴人陳美慧主張：本件工程款已由訴外人陳緯穎、劉官仁
    與上訴人陳美慧之工程人員庚○○，於九十一年一月十一日
    依系爭鐵皮屋完成施工進度，確認金額為一百四十六萬二千
    三百七十五元，嗣僅清償四萬八千元，尚欠一百四十一萬四
    千三百七十五元者，為兩造所不爭，已如上述，則上訴人陳
    美慧據此主張系爭未償工程款一百四十一萬四千三百七十五
    元應由更名後之上訴人亨特利養護中心負清償之責者，於法
    並無不合，上訴人亨特利養護中心抗辯並無給付系爭工程款
    之責云云，委不足採。
九、上訴人亨特利養護中心雖另抗辯：系爭工程尚未全部完工，
    且訴外人劉官仁、陳幹興、邱惠卿以前所欠，而由劉官仁開
    具支票交付被上訴人陳美慧之二十二萬元款項，既非系爭工
    程款，被上訴人陳美慧將上開二十二萬元算入系爭工程款內
    並非合理云云；惟查：系爭承攬工程契約係約定工程款按實
    作數量計算並分期支付乙節，為兩造所不爭，已如上述，是
    系爭工程款既非約定於全部工程完成後始得請求給付，上訴
    人亨特利養護中心以系爭工程未全部完工為由拒絕給付系爭
    工程款，自屬無據；且上開工程款係由訴外人陳緯穎、劉官
    仁與上訴人陳美慧之工程人員庚○○，於九十一年一月十一
    日依系爭鐵皮屋完成施工進度所確認金額乙情，為兩造所未
    爭，已如上述，乃上訴人亨特利養護中心猶抗辯：上開確認
    金額包括訴外人劉官仁另行積欠上訴人陳美慧，非屬工程款
    之二十二萬元云云，核係事後飾卸之詞，亦不足採。
十、上訴人陳美慧雖另主張：丙○○、乙○○同為系爭工程之定
    作人云云；惟查證人劉官仁雖於原審證稱：「工程是我口頭
    請上訴人陳美慧方面（由員工庚○○出面接洽）施作，這都
    有經過乙○○同意。」，「是乙○○委請上訴人陳美慧方面
    施作工程。」等語（原審卷三三頁、三五頁），證人陳幹
    興則證稱：當初我們賣土地，乙○○直接和我們談價款，後
    來乙○○直接和我們打契約，土地上安養院興建工程就由乙
    ○○自行處理，當時因為地緣關係，乙○○請我們代找承包
    商，後來我們才介紹上訴人陳美慧方面和乙○○認識，上訴
    人陳美慧方面直接和乙○○接洽，細節部分我並不清楚。」
    、「當初確實是我與劉官仁引薦上訴人陳美慧方面和乙○○
    去談，系爭工程是由乙○○委請上訴人陳美慧方面施作，且
    安養院工程施作完成後，安養院也是要由乙○○負責經營。
    」等語（原審卷三五頁至三六頁），證人即上訴人陳美慧
    之員工庚○○於本院行準備程序時並到場供證：乙○○當著
    我的面交代工程如何進行，劉官仁與乙○○如果提到工程如
    何進行的話，都是以乙○○的意見為意見等語（本審卷一七
    二頁至一七五頁）；然：乙○○、丙○○與丁○○僅係生父
    及胞妹關係，並非亨特利養護中心合夥之合夥人乙情，為兩
    造所不爭，則就屬於亨特利養護中心之興建工程，上訴人陳
    美慧主張乙○○、丙○○與亨特利養護中心同為工程之定作
    人云云，核與社會常情不合，已難盡信；參以系爭承攬工程
    係自更名前慈雲養護中心時期，由前任執行合夥事業之合夥
    人陳幹興與上訴人陳美慧之員工庚○○成立口頭承攬契約乙
    節，已如上述，則在慈雲養護中心更名為亨特利養護中心之
    後，乙○○、丙○○基於與亨特利養護中心法定代理人丁○
    ○之親屬關係，於雙方在工程所在地協調系爭承攬契約糾紛
    時在場，甚或提供意見者，核與常情並無違背之處，亦難據
    此逕認乙○○、丙○○即有與上訴人陳美慧方面重新訂立或
    加入系爭承攬工程契約為定作人可言；上訴人陳美慧上開主
    張，即無足採。
十一、上訴人陳美慧復主張：被上訴人乙○○於原審具狀同意承擔
    系爭工程債務，應負連帶給付系爭工程款之責云云；惟按債
    務承擔，係指第三人承擔債務人之債務而言，不論是免責之
    債務承擔，抑或為併存之債務承擔，第三人與債權人或債務
    人間，就承擔債務人之債務，合須意思表示一致，債務承擔
    契約始得成立、生效，此觀諸民法第三百條、第三百零一條
    規定至明；本件上訴人陳美慧主張被上訴人乙○○同意併存
    承擔系爭承攬工程款債務云云，無非係以被上訴人乙○○於
    原審九十四年一月十三日提出「民事聲請狀」（原審卷一
    三六頁）陳明：「願支付上訴人陳美慧實際工程款」等語為
    其論據；然查被上訴人乙○○上開「民事聲請狀」載明：「
    原告告訴目的是要由本人負責償還工程款，聲請人也同意
    審判長之看法，他確實有去施工，所以聲請人願意支付其實
    際工程款，但唯一要求的是，原告必須與陳進財結算清楚到
    底應支付實際工程款是多少？今天聲請人另有事情不能到庭
    應訊，請准予請假，並懇請審判長能當庭請原告與陳進財結
    算清楚，並由丁○○負責分期付款至付清工程款為止」等語
    ，是依上開聲請狀所示，被上訴人乙○○具狀目的在向原審
    法院請假，雖其同時陳明同意支付上訴人陳美慧實際支付之
    工程款，然參以其聲請狀結語謂：「由丁○○負責分期付款
    至付清工程款為止」一詞，顯見並非由其承擔清償債務之意
    至明，難認上開聲請狀有何同意承擔債務之意思表示，自無
    由上訴人陳美慧就此為承諾之意思表示，而使債務承擔契約
    成立、生效餘地。上訴人陳美慧主張被上訴人乙○○應負債
    務承擔契約之連帶清償之責云云，同無足採。
十二、第按稱隱名合夥者，謂當事人約定，一方對於他方所經營之
    事業出資，而分受其營業所生之利益，及分擔其所生損失之
    契約，此觀諸民法第七百條規定甚明；本件上訴人陳美慧再
    主張：被上訴人丙○○係丁○○之隱名合夥人，惟已出面執
    行職務，應同負合夥人之責者，無非以被上訴人丙○○於原
    審陳稱：「我姐姐丁○○是叫我出錢投資她，讓她去經營事
    業，她有提到是投資亨特利健康花園山莊老人養護中心」等
    語（原審卷一七０頁），因認被上訴人丙○○已坦承參與
    投資成立亨特利養護中心之合夥事業云云，惟為被上訴人丙
    ○○否認；查：被上訴人丙○○上揭陳述意旨，僅足認定丙
    ○○與丁○○間有金錢往來之事實，至於提供資金之目的為
    何，尚難憑空論斷；參以被上訴人丙○○並非亨特利養護中
    心合夥之合夥人，為兩造所不爭，上訴人陳美慧僅以被上訴
    人丙○○上揭陳述，逕認被上訴人丙○○與丁○○間成立隱
    名合夥關係，已嫌速斷，上訴人陳美慧對於上開隱名合夥之
    成立要件事實既未舉證以資證明存在，被上訴人丙○○並否
    認上揭事實之存在，上訴人陳美慧所為上開主張即屬無據，
    則不論證人即上訴人陳美慧員工庚○○於本院供證：「後續
    工作問題，實際上與我對談的是乙○○父女」、「乙○○父
    女常到工地」等語（本審卷一七二頁至一七五頁），及證人
    張秀宗於原審證稱：「我是因為作工程後才認識丙○○、丁
    ○○，我在作工程的時候有看過丁○○、乙○○父女都在安
    養中心」等語（原審卷九十頁至九二頁）是否屬實，上訴
    人陳美慧既無法證明被上訴人丙○○係丁○○之隱名合夥人
    ，被上訴人丙○○即無因參與合夥事務之執行，或為參與執
    行之表示，或知他人表示其參與執行而不否認者，而應負民
    法第七百零五條之出名營業人之責任可言，上訴人陳美慧上
    開主張，亦無足採。
十三、從而，上訴人陳美慧依承攬契約之法律關係，請求上訴人亨
    特利養護中心給付一百四十一萬四千三百七十五元，及自起
    訴狀繕本送達翌日即九十二年四月四日（送達證書附於屏東
    地院九十二年度訴字第二一九號民事卷二八頁）起至清償日
    止，按週年利率百分之五計算之利息為有理由，應予准許；
    逾此範圍（其他本於承攬、債務承擔、合夥法律關係）之請
    求，為無理由，應予駁回。就上開應准許部分，原審命上訴
    人亨特利養護中心如數給付，並依上訴人陳美慧、亨特利養
    護中心之聲請分別酌定相當之擔保，准得為假執行及免為假
    執行，其理由雖有不同，惟結論則無二致，上訴人亨特利養
    護中心上訴意旨猶執陳詞，指摘原判決不當，求予廢棄改判
    ，非有理由，應予駁回其上訴。至就不應准許部分，原審駁
    回上訴人陳美慧此部分之訴及假執行之聲請，並無不合，上
    訴人陳美慧猶執前詞聲明廢棄，非有理由，同應駁回其上訴
    。
十四、本件事證已臻明確，兩造其餘攻擊防禦方法，於判決結果不
    生影響，爰不予一一論列，併予敘明。
十五、據上論結，本件上訴人之上訴，均為無理由，依民事訴訟法
    第四百四十九條第一項、第二項、第七十八條，判決如主文
    。
中    華    民    國    95    年    4     月    18    日
                    民事第二庭
                                審判長法  官  丁  振  昌
                                      法  官  李  素  靖
                                      法  官  李  文  賢
上為正本係照原本作成。
不得上訴。
中    華    民    國    95    年    4    月    24    日
                                      書記官  劉  清  洪
                                                   K


司法院資訊處製作；財團法人民間司法改革基金會備份。
